臺灣臺中地方法院刑事判決　95年度易字第3112號
公　訴　人　臺灣臺中地方法院檢察署檢察官
被　　　告　甲○○
　　　　　　丙○○
上列被告因傷害案件，經檢察官聲請簡易判決處刑（95年度偵字
第8992號），本院臺中簡易庭認不宜逕以簡易判決處刑，移由本
院刑事庭依通常程序審理，本院判決如下：
    主    文
丙○○傷害人之身體，處拘役拾日，如易科罰金，以銀元佰元
即新臺幣玖佰元折算壹日。
甲○○無罪。
    犯罪事實
一、丙○○在臺中市○區○○路二八一巷八號經營「十甲卡拉Ｏ
    Ｋ店」，於民國九十五年三月二十二日凌晨三時許，客人戊○○（另由本院就傷害部分判處有期徒刑三月，就恐嚇危害
    安全部分判處有期徒刑三月，並定其應執行刑為有期徒刑五
    月，如易科罰金，均以銀元三百元即新臺幣九百元折算一日
    確定）在店內飲酒後與其他客人發生爭吵，丙○○即上前勸
    架，戊○○即以「幹你娘」等穢語公然辱罵丙○○，二人進
    而發生口角。詎丙○○竟基於傷害人之身體之犯意，與戊○○相互拉扯毆打，致戊○○受有頭皮鈍挫傷、顏面擦挫傷、
    瘀傷、右上臂瘀傷、右前臂擦挫傷、左手腕擦挫傷及右上腹
    挫傷等傷害，丙○○亦受有四肢多處挫傷併瘀血等傷害。
二、案經戊○○訴由臺中市警察局第三分局報告臺灣臺中地方法
    院檢察署檢察官偵查起訴。
    理    由
壹、被告丙○○有罪部分：
一、上揭犯罪事實，業據被告丙○○坦承不諱，核與被害人即證
    人戊○○於警詢、偵查及本院九十五年度中簡上字第四八一
    號刑事案件審理時指訴之情節相符，復經同案被告即證人甲○○於警詢時及本院九十六年度易字第一一二四號刑事案件
    審理時，該店店員即證人陳韋宏於警詢、臺灣臺中地方法院
    檢察署九十五年度偵字第七五四０號、九十五年度他字第六
    三一六號偵查中及本院九十六年度易字第一一二四號刑事案
    件審理時，前往處理之臺中市警察局第三分局警員陳維平、
    詹格祥於臺灣臺中地方法院檢察署九十五年度偵字第七五四
    ０號偵查中，及在場客人即證人丁○○於本院審理時分別證
    述綦詳，並有中國醫藥大學附設醫院診斷證明書（證人戊○○部分）、現場圖、照片、賢德醫院診斷證明書（被告丙○○部分）附卷可稽，足見被告丙○○上開自白，確與事實相
    符，堪予採信。從而，被告丙○○上開傷害證人戊○○之犯
    行，事證明確，洵堪認定。
二、新舊法比較之說明：
（一）刑法第二條第一項規定：
      查被告丙○○行為後，刑法第二條第一項業於九十四年二
      月二日修正公布，並自九十五年七月一日起施行。修正後
      刑法第二條第一項規定，已將新舊法律適用之「從新從輕
      」原則，改採「從舊從輕」原則，而此規定僅係規範行為
      後法律變更所生新舊法律比較適用之準據法，並非實體刑
      罰法律，自不生行為後法律變更之比較適用之問題，應逕
      行適用新法第二條第一項之規定，為「從舊從輕」之比較
      。
（二）刑法第二百七十七條第一項法定刑為罰金部分：
  １、被告丙○○行為後，刑法第三十三條第五款業於九十四年
      二月二日修正公布，並自九十五年七月一日起施行；修正
      後刑法第三十三條第五款規定「罰金：新臺幣一千元以上
      ，以百元計算之。」，與修正前刑法第三十三條第五款規
      定「罰金：一元以上。」不同。比較新舊法結果，以舊法
      較有利於行為人，故依刑法第二條第一項前段規定，自應
      適用行為時之法律即修正前刑法第三十三條第五款規定決
      定其罰金部分之法定刑。
  ２、法定刑為罰金之提高標準之新舊法適用：
      被告丙○○行為後，關於刑法罰金刑部分，業於九十五年
      六月十四日以華總一義字第０９５０００３５１８１號令
      增訂公布刑法施行法第一條之一，明定：「中華民國九十
      四年一月七日刑法修正施行後（按指九十五年七月一日）
      ，刑法分則編所定罰金之貨幣單位為新台幣。九十四年一
      月七日刑法修正時，刑法分則編未修正之條文定有罰金刑
      者，自九十四年一月七日刑法修正施行後，就其所定數額
      提高為三十倍。但七十二年六月二十六日到九十四年一月
      七日新增或修正之條文，就其所定數額提高為三倍。」，
      與該條增訂公布前，就罰金刑部分所適用之罰金罰鍰提高
      標準條例第一條前段、現行法規所定貨幣單位折算新臺幣
      條例第二條規定不同。而刑法第二百七十七條第一項係刑
      法分則編未修正之條文而定有罰金刑者，比較新舊法適用
      之結果，其關於法定刑為罰金部分之提高標準，新法並無
      較有利於被告之情形，故依刑法第二條第一項前段規定，
      自應適用行為時之法律即罰金罰鍰提高標準條例第一條及
      現行法規所定貨幣單位折算新臺幣條例第二條。
（三）刑法第四十一條第一項規定：
      查被告丙○○行為後，刑法第四十一條第一項前段業於九
      十四年二月二日修正公布，並於九十五年七月一日施行。
      修正前刑法第四十一條第一項前段規定：「犯最重本刑為
      五年以下有期徒刑以下之刑之罪，而受六個月以下有期徒
      刑或拘役之宣告，因身體、教育、職業、家庭之關係或其
      他正當事由，執行顯有困難者，得以一元以上三元以下（
      按指銀元）折算一日，易科罰金。」，又被告行為時之易
      科罰金折算標準，修正前罰金罰鍰提高標準條例第二條前
      段（現已刪除）規定，就其原定數額提高為一百倍折算一
      日，則本件被告行為時之易科罰金折算標準，應以銀元三
      百元折算一日，經折算為新臺幣後，應以新臺幣九百元折
      算為一日。惟修正後之刑法第四十一條第一項前段則規定
      ：「犯最重本刑為五年以下有期徒刑以下之刑之罪，而受
      六個月以下有期徒刑或拘役之宣告者，得以新臺幣一千元
      、二千元或三千元折算一日，易科罰金。」比較修正前後
      之易科罰金折算標準，以九十五年七月一日修正公布施行
      前之規定，較有利於行為人，則應依刑法第二條第一項前
      段，適用修正前刑法第四十一條第一項前段及罰金罰鍰提
      高標準條例第二條規定，定其折算標準。
三、核被告丙○○所為，係犯刑法第二百七十七條第一項之普通
    傷害罪。爰審酌被告丙○○前無任何犯罪紀錄，素行良好，
    有臺灣高等法院被告前案紀錄表可按，本件毆打紛爭之起因
    係因證人戊○○在「十甲卡拉ＯＫ店」先飲酒與其他客人發
    生爭執，並對上前勸架之被告出口侮辱，二人進而發生口角
    及拉扯扭打，手段雖非平和，但犯罪之動機、目的單純，雙
    方均受有傷害，所生危害不大，被告並未因而得有任何利益
    ，店內尚因二人拉扯扭打，而有財物損失，證人戊○○更因
    此而經本院就所犯傷害部分判處有期徒刑三月確定，有本院
    九十五年度中簡字第一六六九號刑事簡易判決存卷可查，再
    考之被告之智識、生活情狀，暨犯後始終坦認犯行，態度良
    好等一切情狀，量處如主文第一項所示之刑，並諭知易科罰
    金易服勞役之折算標準。
貳、被告甲○○無罪部分：
一、公訴意旨略以：被告甲○○於九十五年三月二十二日凌晨三
    時許，在其妻即被告丙○○所開設位在臺中市○區○○路二
    八一巷八號之「十甲卡拉ＯＫ店」內，因證人戊○○在店內
    消費時與其他客人發生爭吵，被告甲○○與丙○○二人在勸
    架時與證人戊○○發生爭吵口角，竟基於傷害之犯意聯絡，
    進而共同拉扯毆打證人戊○○，致證人戊○○受有頭皮鈍挫
    傷、顏面擦挫傷、瘀傷、右上臂瘀傷、右前臂擦挫傷、左手
    腕擦挫傷及右上腹挫傷等傷害。因認被告甲○○亦涉犯刑法
    第二百七十七條第一項之普通傷害罪嫌。
二、按犯罪事實應依證據認定之，無證據不得認定犯罪事實；不
    能證明被告犯罪者，應諭知無罪之判決，刑事訴訟法第一百
    五十四條第二項、第三百零一條第一項分別定有明文。又認
    定不利於被告之事實，須依積極證據，苟積極證據不足為不
    利於被告事實之認定時，即應為有利於被告之認定，更不必
    有何有利之證據；認定犯罪事實所憑之證據，雖不以直接證
    據為限，間接證據亦包括在內，然而無論直接或間接證據，
    其為訴訟上之證明，須於通常一般之人均不致有所懷疑，而
    得確信為真實之程度者，始得據為有罪之認定，若其關於被
    告是否犯罪之證明未能達此程度，而有合理性懷疑之存在，
    致使無從形成有罪之確信，根據「罪證有疑，利於被告」之
    證據法則，即不得遽為不利於被告之認定。再事實之認定，
    應憑證據，如未能發現相當證據，或證據不足以證明，自不
    能以推測或擬制之方法，以為裁判之基礎，最高法院分別著
    有三十年上字第八一六號、七十六年台上字第四九八六號、
    四十年台上字第八六號判例可資參照。另按告訴人之告訴，
    係以使被告受刑事追訴為目的，是其陳述是否與事實相符，
    仍應調查其他證據，以資審認，必被害人所述被害情形，無
    瑕疵可擊，且就其他方面調查，又與事實相符，始足據為有
    罪判決之基礎。最高法院八十一年度台上字第三五三九號、
    八十三年度台上字第九八九號裁判亦可參照。
三、公訴人認被告甲○○亦共犯上開傷害犯行，係以證人戊○○
    之指訴，證人許雅玲之證述，及被告甲○○就否認參與傷害
    之供述與證人張德彬證述不符，再參以被告甲○○之妻即被
    告丙○○與人發生爭執，被告甲○○不可能置之不理，而以
    證人戊○○、被告丙○○之傷勢，可知互毆情形嚴重等，資
    為論據。訊據被告史龍堅詞否認有共同毆打證人戊○○，辯
    稱：證人戊○○與被告丙○○發生爭吵時，伊不在場，是聽
    到聲音才過去，被告丙○○叫伊不要管，伊就出去了，並未
    出手毆打證人戊○○等語。
四、經查：
（一）被告甲○○上開辯解，核與同案被告丙○○於本院審理時
      供稱：被告甲○○沒有打證人戊○○等語相符，復經證人
      陳韋宏於警詢時、臺灣臺中地方法院檢察署九十五年度偵
      字第七五四０號偵查中及本院九十五年度易字第一一二四
      號刑事案件（證人戊○○就同日糾紛對陳韋宏提出傷害告
      訴部分）審理時均一致結證稱：戊○○當日只與被告丙○○發生拉扯等語，有各該筆錄可資佐憑，可知被告甲○○
      此部分之辯詞，確有所據。證人戊○○之指訴，與被告甲○○、丙○○、證人陳韋宏均不相符，是否實在，已非無
      疑。
（二）證人許雅玲於本院九十五年度中簡上字第四八一號刑事案
      件審理時雖到庭結證稱：證人戊○○與被告丙○○發生口
      角後，就叫證人陳韋宏、被告甲○○過來，三人就聯手打
      證人戊○○云云，但被告丙○○、證人陳韋宏均否認當時
      證人許雅玲有在現場，皆稱：因為證人許雅玲是證人戊○○之女友，事發後，證人陳韋宏才打電話通知證人許雅玲
      來店內處理等語，並經證人陳韋宏提出伊於九十五年三月
      二十二日凌晨四時四十四分四十七秒以00000000
      00號撥打證人許雅玲使用之門號0000000000
      之已出帳通話明細清單以資佐憑，而經本院函詢結果，0
      000000000確係證人許雅玲申辦之事實，又有台
      灣大哥大股份有限公司行動電話服務申請書在卷可稽（附
      於本院九十六年度易字第一一二四號刑事案卷第三十八頁
      ），衡情，證人許雅玲若於上開扭打糾紛發生時確有在「
      十甲卡拉ＯＫ店」內，同在店內之證人陳韋宏又何須撥打
      電話相互聯絡。基此，被告丙○○、證人陳韋宏一致陳稱
      ：案發當時證人許雅玲並不在現場等語，堪信屬實。從而
      ，證人許雅玲既不在場，不可能親聞傷害發生之實況，上
      開不利被告甲○○之證述，難以採信，更無從資為證人戊○○之指訴可信之徵憑。
（三）被告丙○○又供稱：「我一個女人管卡拉ＯＫ，戊○○常
      常喝酒後來亂，我一直忍他，之前戊○○也因為在店內消
      費有告我詐欺，拜託我來和解，這一次我忍無可忍，還一
      直罵警察，只好告戊○○。這家店開六年多了，一直沒有
      請圍事，因為我比較強悍，所以店內的事情都是我處理，
      我沒有請保全或是讓被告甲○○處理，客人喝酒後多少會
      亂，但都是我處理。」等語，核與被告甲○○供述：「．
      ．．戊○○在卡拉ＯＫ店喝酒後，發酒瘋，都是被告丙○○處理，我就叫他（指證人戊○○）回去，他如果不回去
      ，我就讓被告丙○○去處理，我會罵他，他要打我，我也
      會跑著讓他追。」等語，並無二致，衡諸社會上夫妻互動
      之情形，不分性別，均由較強悍之一方主導，乃屬常態，
      被告二人上開所陳，亦與事理常情無違。至於被告丙○○
      、證人戊○○均有受傷，且證人戊○○之傷勢非輕，至多
      能說明當日發生扭打之情形應屬激烈，但並無法證明當日
      出手毆打之人員為何，更不能作為被告甲○○有參與互毆
      之證據。公訴人徒以被告二人為夫妻，被告丙○○與人發
      生爭執，被告甲○○不可能置之不理，且證人戊○○、被
      告丙○○之傷勢，可知互毆情形嚴重等，欲佐證被告甲○○共犯傷害犯行，尚嫌速斷。
（四）綜上所陳，證人戊○○之指訴顯有瑕疵可指，公訴人所舉
      之證據尚不足以證明被告甲○○亦有共同傷害證人戊○○
      之犯行，此外本院復查無其他證據證明被告甲○○確有公
      訴人所指之普通傷害之犯行，揆諸前揭說明，既無積極證
      據足認被告甲○○有傷害證人戊○○之罪行，不能證明被
      告甲○○犯罪，依法應諭知無罪之判決。
據上論斷，應依刑事訴訟法第四百五十二條、第二百九十九條第
一項前段、第三百零一條第一項，刑法第二條第一項前段、第二
百七十七條第一項、第四十一條第一項前段（修正前），罰金罰
鍰提高標準條例第一條前段、第二條（修正前），現行法規所定
貨幣單位折算新臺幣條例第二條，判決如主文。
本案經檢察官乙○○到庭執行職務
中　　華　　民　　國　　96　　年　　6 　　月　　28　　日
            刑事第十一庭  審判長法　官　王世華
                                法　官　林慶郎
                                法　官　莊嘉蕙
以上正本證明與原本無異。
如不服本判決，應於送達後十日內向本院提出上訴狀（須附繕本
），上訴於臺灣高等法院臺中分院。
                                書記官　魏愛玲
中　　華　　民　　國　　96　　年　　6 　　月　　28　　日
附錄論罪科刑法條
中華民國刑法第277條第1項
傷害人之身體或健康者，處3年以下有期徒刑、拘役或1千元以下
罰金。
